---
title: "Introduccion a R para periodistas"
author: "Santiago Mota"
date: "4 de octubre de 2016"
output: html_document
subtitle: Medialab Prado. Journocoders. Aprende a crear historias de los datos
---

```{r setup, include=FALSE}
knitr::opts_chunk$set(echo = TRUE)
```

santiago_mota@yahoo.es                                                    
https://es.linkedin.com/in/santiagomota/en                                 

```{r cars}

# Asignación: 
datos <- 10

# Datasets incoporados: 
data("iris")

# Ver objeto
iris

# Inicio
head(iris)
head(iris, 10)

# Final
tail(iris)
tail(iris, 20)

# Clase del objeto: 
class(iris)

# Información del objeto: 
str(iris)
summary(iris)

# Editar estilo excel: 
fix(iris)

# Instalar un paquete: 
if(!is.element("lattice", installed.packages()[, 1]))
      install.packages("lattice", repos = 'http://cran.us.r-project.org')

# Cargar paquete: 
library(lattice)

# Gráfico del objeto: 
plot(iris)

# Demo del paquete: 
demo(lattice)

# Clases de datos
x <- c(0, 1, 2, 3, 4, 5, 6)

# Equivalente x <- 1:6

class(x)

as.numeric(x)

as.logical(x)

as.character(x)

as.complex(x)

```

#### Dataframes

```{r}
# Crear un dataframe
sample_df <- data.frame(a = 1:5, b = 5:1, c = c(5, 3, 1, 4, 1))
sample_df

# Obtener una columna
sample_df$a
sample_df$b

# Obtener varias columnas por el nombre
sample_df[c('a', 'c')]

columnas_a_y_c <- sample_df[c('a', 'c')]
columnas_a_y_c

# Obtener varias columnas por el numero de columna
sample_df[c(1, 3)]

# Todas las columnas menos 1
sample_df[-2]
sample_df[-1]

# Igual
sample_df[, -2]
sample_df[, -1]

# Por filas
sample_df[1, ]
sample_df[2, ]

# Acceder por filas y columnas
sample_df[2, 2]
```

#### Matrices

```{r}
# Crea una matrix 2x2
m <- matrix(c('a', 'b', 'c', 'd'), nrow = 2)
m
class(m)

# Igual
m <- matrix(c('a', 'b', 'c', 'd'), ncol = 2)
m

# Obtener valores de la matriz por fila y columna
m[1, 1]
m[1, 2]

# Filas
m[1, ]

# Columnas
m[, 1]

# Numericas
m <- matrix(1:6, nrow = 2, ncol = 3)
m

# Selecciones con condiciones.
m>3
m[m>3]
m[!(m>3)]

```

#### Dataset cars

```{r}
# Dataset de Coches 
data("mtcars")

# Informacion
str(mtcars)
summary(mtcars)
?mtcars

# Quantiles de los cilindros
quantile(mtcars$cyl)

# Percentiles 99
quantile(mtcars$cyl, probs = c(0.01, 0.99))

# Quintiles
quantile(mtcars$cyl, seq(from = 0, to = 1, by = 0.20))

# Boxplots
boxplot(mtcars$cyl, main="Boxplot numero de cilindros", ylab="Cilindros")
boxplot(mtcars$mpg, main="Boxplot millas por galon", ylab="Millas/gallon")

# Histogramas
hist(mtcars$cyl, main="Histograma numero de cilindros", xlab="Cilindros")
hist(mtcars$mpg, main="Histograma millas por galon", xlab="Millas/gallon")

# Media, varianza y desviación estandar
mean(mtcars$cyl)
var(mtcars$cyl)
sd(mtcars$cyl)
```

#### Tablas

```{r}
# Tablas de variables
table(mtcars$cyl)
table(mtcars$gear)

# Tabla de porcentajes
tabla_cilindros <- table(mtcars$cyl)
prop.table(tabla_cilindros)
round(prop.table(tabla_cilindros), 3)
```

#### Union de vectores

```{r}
x <- 1:3
y <- 10:12
x
y

# Union por columnas
cbind(x, y) 

# Union por filas
rbind(x, y)
```

#### Numeros aleatorios

```{r}
# Numeros aleatorios
set.seed(1)
?sample
sample(1:10, 4)

sample(1:10, 4)

sample(letters, 5)

sample(1:10) ## permutation

sample(1:10)

sample(1:10, replace = TRUE) ## Sample con reemplazamiento
```

#### Distribuciones normales y graficos

```{r}
# Distribuciones normales
x <- rnorm(100)
hist(x)

y <- rnorm(100)
plot(x, y)

# Establecer los margenes del grafico
par(mar=c(2, 2, 2, 2)) 
plot(x,y)

par(mar=c(4 ,4, 2, 2))
plot(x,y)

# Cambiar diseño de puntos
plot(x, y, pch=19)

# example(points)

# Ver las opciones graficas
# par()

# Volver a un grafico
par(mfrow=c(1, 1))

x <- rnorm(100)
y <- rnorm(100)
plot(x, y, pch=20)

# Titulo
title("Scatterplot")

# Texto libre
text(-2, -2, "Label")

# Leyenda
legend("topleft", legend = "Data")

# Crear una regresión lienal
fit <- lm(y ~ x)

# Dibujarla
abline(fit)

# Mas gruesa
abline(fit, lwd =3)

# Azul
abline(fit, lwd =3, col="blue")

# Distribución de Poisson
z <- rpois(100, 2)

# Dos gráficos
par(mfrow=c(2, 1))
plot(x, y, pch=20)
plot(x, z, pch=19)

x <- rnorm(100)
y <- x + rnorm(100)
g <- gl(2, 50, labels=c("Male", "Female"))
str(g)
plot(x, y)
plot(x, y, type="n") # prepare the plot buy do not print it
points(x[g=="Male"], y[g=="Male"],col="green")
points(x[g=="Female"], y[g=="Female"],col="blue")
```

#### Funciones matematicas

##### Basicas
* sum     # sum
* sqrt    # square root
* sd      # standard deviation
* log     # log
* mean    # mean
* median  # median

##### Otras
* cumsum  # Cumulative Sum for a column
* diff    # Differencing
* lag     # Lag

##### Manipulacion de datos
* paste(a$Var)       # converts Var from Factor/Numeric variable to Charachter Variable
* as.numeric(a$Var2) # Converts a character variable into a numeric variable
* is.na(a)           # retruns TRUE wheneve it encounters a Missing Value within the object
* na.omit(a)         # Deletes all missing values (denoted by NA within R)
* na.rm=T            # (this option enables you to calculate values Ignoring Missing Values)
* nchar(abc)         # gives the values of characters in a character value
* substr("ajay",1,3) # gives the sub string from starting place 1 to ending place 3. Note in R index starts from 1 for first object

Para sumas y medias de filas y columnas
* rowSums  = apply(x, 1, sum)
* rowMeans = apply(x, 1, mean)
* colSums  = apply(x, 2, sum)
* colMeans = apply(x, 2, mean)

```{r}
## Vectores

# Crear vectores de datos para tres pacientes
subject_name <- c("John Doe", "Jane Doe", "Steve Graves")
temperature  <- c(98.1, 98.6, 101.4)
flu_status   <- c(FALSE, FALSE, TRUE)

## Factores

# añadir el genero
gender <- factor(c("MALE", "FEMALE", "MALE"))
gender

# añadir el tipo de sangre
blood <- factor(c("O", "AB", "A"), levels = c("A", "B", "AB", "O"))
blood

## Listas

# Obtener la informacion del paciente 1
subject_name[1]
temperature[1]
flu_status[1]
gender[1]
blood[1]

# crear una lista para ese paciente
subject1 <- list(fullname    = subject_name[1], 
                 temperature = temperature[1], 
                 flu_status  = flu_status[1], 
                 gender      = gender[1], 
                 blood       = blood[1])

# verlo
subject1

## Data frames

# crear un dataframe de los datos médicos

pt_data <- data.frame(subject_name, temperature, flu_status, gender, blood, 
                      stringsAsFactors = FALSE)

# ver el data frame
pt_data

## acceder al data frame

# una columna
pt_data$subject_name

# varias columnas a partir de los nombres
pt_data[c("temperature", "flu_status")]

# igual, ahora por posicion
pt_data[2:3]

# una fila y columna concreta
pt_data[1, 2]

# varias filas y columnas
pt_data[c(1, 3), c(2, 4)]

## para extraer todos los valores, se deja en blanco

# columna 1, todas las filas
pt_data[, 1]

# fila 1, todas las columnas
pt_data[1, ]

# todas las filas y columnas
pt_data[ , ]

# equivalente
pt_data[c(1, 3), c("temperature", "gender")]
pt_data[-2, c(-1, -3, -5)]

## Matrices

# crear una matriz 2x2
m <- matrix(c('a', 'b', 'c', 'd'), nrow = 2)
m

# igual
m <- matrix(c('a', 'b', 'c', 'd'), ncol = 2)
m

# obtener valores de la matriz
m[1, 1]
m[1, 2]

# filas
m[1, ]

# columnas
m[, 1]
```

#### Uniones de vectores

```{r}
# uniones de vectores
x <- 1:3
y <- 10:12
x
y

# Column bind
cbind(x, y) 

# Row bind
rbind(x, y)
```

#### Subsetting

```{r}
# Subsetting
x <- c("a", "b", "c", "c", "d", "a")
x[1]

x[2]

x[1:4]

x[x > "a"]

u <- x > "a"
u

x[u]
```

#### Subsetting matrices

```{r}
# Subsetting una matriz
x <- matrix(1:6, 2, 3)
x

x[1, 2]

x[2, 1]

# también se pueden eliminar los indices
x[1, ]

# Por defecto, cuando se obtiene un elemento de una matriz el resultado es un
# vector de tamaño 1x1 en vez de una matriz, para cambiar esto drop = FALSE.

x <- matrix(1:6, 2, 3)

x[1, 2]

class(x[1, 2])

x[1, 2, drop = FALSE]

class(x[1, 2, drop = FALSE])

x[, 2]
```

#### Subsetting listas

```{r}
# Subsetting listas
x <- list(foo = 1:4, bar = 0.6)
x[1]

x[[1]]

x$bar

x[["bar"]]

x["bar"]

# Obtener elementos multiples de una lista
x <- list(foo = 1:4, bar = 0.6, baz = "hello")
x[c(1, 3)]

# Se permite una coincidencia parcial con [[ y $.
x <- list(aardvark = 1:5)
x$a

x[["a"]]

x[["a", exact = FALSE]]
```

#### Quitar NAs

```{r}
x   <- c(1, 2, NA, 4, NA, 5)
x
bad <- is.na(x)
bad
x[!bad]

summary(x)

# ¿Que pasa cuando no queremos los NAs?
x <- c(1, 2, NA, 4, NA, 5)
y <- c("a", "b", NA, "d", NA, "f")

good <- complete.cases(x, y)
good

x[good]

y[good]

airquality[1:6, ]

good <- complete.cases(airquality)

airquality[good, ][1:6, ]
```

#### ggplot2

```{r}
# ggplot2 examples
library(ggplot2)

# create factors with value labels
mtcars$gear <- factor(mtcars$gear,levels=c(3,4,5),
   labels=c("3gears","4gears","5gears"))
mtcars$am <- factor(mtcars$am,levels=c(0,1),
   labels=c("Automatic","Manual"))
mtcars$cyl <- factor(mtcars$cyl,levels=c(4,6,8),
   labels=c("4cyl","6cyl","8cyl"))

# Kernel density plots for mpg
# grouped by number of gears (indicated by color)
qplot(mpg, data=mtcars, geom="density", fill=gear, alpha=I(.5),
   main="Distribution of Gas Milage", xlab="Miles Per Gallon",
   ylab="Density")

# Scatterplot of mpg vs. hp for each combination of gears and cylinders
# in each facet, transmittion type is represented by shape and color
qplot(hp, mpg, data=mtcars, shape=am, color=am,
   facets=gear~cyl, size=I(3),
   xlab="Horsepower", ylab="Miles per Gallon")

# Boxplots of mpg by number of gears
# observations (points) are overlayed and jittered
qplot(gear, mpg, data=mtcars, geom=c("boxplot", "jitter"),
   fill=gear, main="Mileage by Gear Number",
   xlab="", ylab="Miles per Gallon") 
```

#### Plotly

https://plot.ly/ggplot2/

```{r}
# Plotly

## https://plot.ly/ggplot2/
      
library(plotly)

# Definir los datos
dsamp <- diamonds[sample(nrow(diamonds), 1000), ]

# Dibujar. Ver que es interactivo
qplot(carat, price, data=dsamp, colour=clarity)
ggplotly()

# Establecer semilla
set.seed(100)

# Valores
d <- diamonds[sample(nrow(diamonds), 1000), ]

# Definimos el grafico en p
p <- ggplot(data = d, aes(x = carat, y = price)) +
      geom_point(aes(text = paste("Clarity:", clarity)), size = 4) +
      geom_smooth(aes(colour = cut, fill = cut)) + facet_wrap(~ cut)

# Lo imprimimos con ggplotly
gg <- ggplotly(p)
```

#### Leaflet

```{r}
library(leaflet)

# Creamos el grafico
m <- leaflet() %>%
      addTiles() %>%  # Add default OpenStreetMap map tiles
      addMarkers(lng=-3.7038, lat=40.4168, popup="Madrid")

# Lo imprimimos
m
```


#### Ejemplos

https://github.com/mages/googleVis/blob/master/demo/WorldBank.R
https://github.com/walkerke/teaching-with-datavis/blob/master/wdi-leaflet/wdi_leaflet.R
